臺灣高等法院臺中分院民事裁定　　　　　96年度破抗字第23號
甲○○
上列當事人請求宣告破產事件，上訴人對於中華民國96年4月13
日臺灣南投地方法院95年度破字第4號裁定提起抗告，本院裁定
如下：
    主文
原裁定廢棄，發回台灣台中地方法院。
    理由
一、抗告人即聲請人（下稱聲請人）在原審法院聲請意旨略以：
    聲請人前參加化妝品多層次傳銷事業，因該傳銷制度須先自
    行購買貨品，聲請人乃先以信用卡刷卡方式購買貨品，然聲
    請人不諳行銷，所購買之貨品大都無法轉銷，又無法將貨品
    退回傳銷公司，致囤積大部分貨品，聲請人以信用卡刷卡進
    貨之卡債，因未能獲利而無法繳納償還，聲請人因而背負債
    務。嗣聲請人放棄前開傳銷事業，從事水泥臨時工，因收入
    並不穩定，致前開債務未能清償，利息卻越滾越多，因而以
    卡養卡，以債養債，導致聲請人負債越來越重，終致積欠鉅
    額債務。計聲請人之債權人有中國信託商業銀行、兆豐國際
    商業銀行、中華商業銀行、台新國際商業銀行、安信信用卡
    股份有限公司、安泰商業銀行、板信商業銀行、法商佳信銀
    行、國泰世華商業銀行、英商渣打銀行、陽信商業銀行、臺
    灣新光商業銀行、萬泰商業銀行、遠束國際商業銀行、聯邦
    商業銀行，計有現金卡債務新台幣（下同）904,473元、信
    用卡債務1,021,756元、信用貸款85 6,951元，債權額總計
    2,783,179元。而聲請人現今僅有之財產總額為380,000元及
    國瑞牌1993年份，排氣量1587cc汽車l部，目前以水泥工臨
    時工為業，每月薪資並不固定，是聲請人已無力清償上開債
    務，爰依破產法第58條規定，聲請宣告聲請人破產等語。
二、抗告意旨略以：債務人不能清償債務者，依本法所規定和解
    或破產程序，清理其債務。債務人停止支付者，推定其為不
    能清償。破產，對債務人不能清償債務者宣告之。破產，除
    另有規定外，得因債權人或債務人之聲請宣告之。破產法第
    1條、第57條、第58條第1項，分別訂有明文。而所謂不能清
    償債務，以債務人現實財產及其信用仍無法清償全部債務屬
    之，最高法院92年度抗字第89號判決意旨可資參照。查抗告
    人所負債務金額計2,783,179元，而現有資產計有285,000元
    ，是抗告人所負債務顯以超過現有資產，實已不足清償債務
    ，且抗告人已停止支付，是依上開破產法第1條、第57條、
    第58條第1項之規定及最高法院92年度抗字第89號判決意旨
    ，抗告人顯已符合破產宣告之形式要件而有宣告破產之原因
    。抗告人已符合破產宣告之法定要件，即得宣告抗告人破產
    ，原裁定乃疏未審酌文規定之要件，即遽駁回抗告人之聲請
    ，實非適法。經查，實務上通常選任律師或會計師為破產管
    理人，依高雄律師公會會員就一般訴訟案件收費大抵為5萬
    元，抗告人現有資產為現金280,000元，已足以支付破產管
    理人之報酬。抗告人每月薪資並未固定，以內政部公佈95年
    度臺灣省每人每月最低生活費之標準9,211元，以抗告人之
    薪資收入足以負擔，顯見抗告人之資產僅需扣除破產管理人
    之報酬，餘額用以清償財團費用及財團債務，生活費之提列
    預先扣除乃非必要，而抗告人亦願於經破產宣告時，放棄破
    產法第95條第2項關於必要生活費用之優先受償權利，則本
    案因此有宣告破產之實益與必要，原裁定竟未審酌抗告人是
    否毫無資產足以構成破產財團，或抗告人之財產是否足敷清
    償破產財團費用及財團債務，即認本件無破產宣告之實益，
    駁回抗告人之聲請，足見原裁定之認事用法有所違誤，於法
    自有未洽。
三、按「破產宣告後，破產終結前，破產人所取得之財產，屬破
    產財團之範圍。」，破產法第82條第1項第2款定有明文，即
    採膨脹主張。又破產固係對於債務人不能清償債務者宣告之
    ，但法院就破產之聲請，應以職權為必要之調查。查本件抗
    告人之資產，據其陳稱目前有現金280,000元、汽車一輛，
    每月不固定之收入等語，有抗告人在原審提出之彰化商業銀
    行支票1紙、國稅局財產歸資料清單1份為憑，亦為原審所認
    定之事實。爰審酌我國破產法係採膨脹主張，將來破產人累
    積所得均屬破產財團而得分配予債權人，雖依破產法第97條
    規定對同法第95條之破產費用、第96條之破產債務，應優先
    清償之，且其中破產之財團費用於聲請時即可預知概算，惟
    財團債務係於破產程序進行始發生，故於聲請時自不得將不
    確定之財團債務列入，縱將來破產人之財產確實不敷清償財
    團費用及財團債務，法院仍得因破產管理人之聲請，予以裁
    定宣告破產終止，故於計算有無宣告破產之實益時，仍應以
    現有及將來取得之財產為標準。準此，財團費用暨破產管理
    人之報酬為何？就上開已有之現金280,000元及每月不固定
    之薪資累積後之金額是否不敷支出財團費用而無實益，原法
    院未予究明，僅以上開280,000元不足以支應破產財團之管
    理、分配費用、分配破產管理人及監察人之報酬後，債權人
    無受清償可能，認抗告人聲請本件破產無實益，而駁回其破
    產之聲請，似嫌速斷。基上所述，抗告人主張原法院以破產
    無實益為由，駁回伊聲請破產係有不當等語，並非無據。原
    法院未察，遽為駁回抗告人之聲請，尚有未洽。抗告論旨，
    指摘原裁定不當，為有理由，應由本院將原裁定廢棄，且有
    必要發回原法院就近調查，並依法更為適當之處理。
據上論結，本件抗告為有理由，依破產法第5條、民事訴訟法第
492條，裁定如主文。
中　　華　　民　　國　　96　　年　　5 　　月　　31　　日
                  民事第六庭    審判長法　官  袁再興
                                      法　官  盧江陽
                                      法　官  陳賢慧
以上正本係照原本作成。
再為抗告應以適用法規顯有錯誤為理由，並經本院之許可，該許
可以原裁定所涉及之法律見解具有原則上之重要性者為限。
如提起再抗告者應於裁定送達後10日內向本院提出抗告理由狀（
須按照他造人數附具繕本）並繳納抗告裁判費新臺幣1,000元，
同時委任律師或具有律師資格之關係人為代理人。
                                      書記官  金珍華
中　　華　　民　　國　　96　　年　　6 　　月　　1 　　日
                                                      Ｍ
